臺灣高等法院刑事判決　　　　　　　 100年度上易字第1521號
上　訴　人
即　被　告　王進富
上列上訴人因侵占案件，不服臺灣板橋地方法院99年度易字第24
92號，中華民國100年5月17日第一審判決（起訴案號：臺灣板橋
地方法院檢察署99年度偵字第1233號），提起上訴，本院判決如
下：
    主  文
上訴駁回。
    事  實
一、王進富意圖為自己不法之所有，於民國 96年11月23日下午6
    時至翌日下午3 時間之某時許，將廖木坤所有，寄放於其所
    承租位於臺北縣新莊市（現改制為新北市新莊區○○○路61
    4 巷2 弄5 號工廠內之CNC 電腦銑床、鉅床、工作桌各1 台
    、放電加工機1 組及其他周邊設備等機具（共價值新台幣1,
    624,714 元），全數搬離該處，以變易持有為所有之意思，
    將上開機具予以侵占入己。嗣於96年11月24日下午3 時許，
    廖木坤至上址查看，發現上開機具已被搬離一空，經報警處
    理後，始查悉上情。
二、案經廖木坤訴由臺北縣政府（現改制為新北市政府）警察局
    新莊分局報告臺灣板橋地方法院檢察署檢察官偵查起訴。
    理  由
一、按被告以外之人於審判外之陳述，雖不符合同法第159 條之
    1 至第159 條之4 之規定，但經當事人於審判程序同意作為
    證據，法院審酌該言詞陳述或書面陳述作成時之情況，認為
    適當者，亦得為證據。當事人、代理人或辯護人於法院調查
    證據時，知有第159 條第1 項不得為證據之情形，而未於言
    詞辯論終結前聲明異議者，視為有前項之同意，刑事訴訟法
    第159 條第1 項及第159 條之5 分別定有明文。查本判決下
    列所引用之各該被告以外之人於審判外之陳述，雖屬傳聞證
    據，惟檢察官、被告於原審準備程序及審判期日中均表示無
    意見而不予爭執，且迄至言詞辯論終結前亦未再聲明異議，
    本院審酌上開證據資料製作時之情況，尚無違法不當之瑕疵
    ，亦認為以之作為證據應屬適當，依刑事訴訟法第159條之5
    規定，認前揭證據資料均有證據能力，合先敘明。
二、訊據上訴人即被告王進富固坦承其曾受告訴人廖木坤委託，
    將告訴人所有之上開機具放置於其所承租位於臺北縣新莊市
    ○○路 614巷2弄5號工廠之事實，惟矢口否認有何侵占犯行
    ，辯稱：因為伊曾向案外人傅煥南借錢，傅煥南委託討債公
    司的人來搬機器，當時伊被限制在車上，伊有跟討債公司的
    人說上開機器不是伊的，但他們還是把機器搬走了，伊並無
    侵占犯行云云。經查：
  (一)告訴人廖木坤將其所有之CNC電腦銑床、鉅床、工作桌各1台
    、放電加工機 1組及其他周邊設備等機具寄放在被告所承租
    之上開工廠內，嗣於96年11月24日下午 3時許，告訴人至上
    址查看，發現上開機具已被搬離一空等情，業據證人即告訴
    人廖木坤於警詢及偵查中證述明確，並為被告所不否認，此
    部分事實應堪認定。
  (二)被告雖以前揭情詞置辯，惟查，證人即被告之債權人傅煥南
    於偵查及原審審理時均具結證稱：伊委託前鋒公司去向被告
    收款，但伊沒有把被告工廠內的機器搬走，前鋒公司也沒有
    有跟伊回報收款的結果，伊沒有拿到任何款項，對於被告所
    提出影片畫面中的人，伊沒有印象，也不清楚是不是前鋒公
    司的人等語（見99年度偵緝字第1233號卷第37、38頁、原審
    卷第55、56頁）。另經原審當庭勘驗被告所提出之光碟錄影
    內容結果為：「畫面開始時，共有 7名身穿深色上衣和深
    色長褲之男子陸續自畫面右下方出現，朝畫面左方之房屋走
    去，並均陸續進入該房屋內隨即消失於畫面。 1名身穿深
    色上衣背後印有「大胖起重」字樣之男子，駕駛 1台堆高機
    自畫面右下方出現，後方並緊跟著 1名理平頭、戴眼鏡、身
    穿深色背心和深色長褲之男子（下稱平頭背心男）及 4名身
    穿深色上衣及深色長褲之男子，其中平頭背心男並面朝畫面
    下方與人對話，其餘4名男子則動手移動停放於畫面右方之3
    輛機車，並隨即進入該房屋內，消失於畫面。 1名頭戴半
    罩式安全帽之女子自畫面左下方出現，並牽走 1輛機車，此
    時，平頭背心男再度自畫面左方即該房屋內走出來而出現於
    畫面中，另有 2名身穿深色上衣和深色長褲之男子緊接自該
    房屋內走出來， 3人交談後，其中身穿「大胖起重」字樣上
    衣之男子又再度走入該房屋內，而另 1名身穿深色上衣和深
    色長褲之男子亦自該房屋內走出與平頭背心男交談，另畫面
    下方則有上開頭戴半罩式安全帽之女子與 1名身穿灰色上衣
    之男子背對畫面，面朝平頭背心男。上開身穿「大胖起重
    」字樣上衣之男子再度自畫面左方出現，並坐上堆高機之駕
    駛座，隨即倒車將該堆高機緊靠路邊停放在畫面右上方，停
    妥後該名男子再度進入該房屋內，畫面則顯示為人車淨空。
    2輛車身印有「億成鋁門窗」之自小貨車（其中1輛車號為
    「8331-GU」、另1輛車號則為「U4-6810」 ），自畫面右下
    方以倒車方式出現，並停放在該房屋之門口。 1名身穿深
    色上衣、灰色長褲之男子背對鏡頭，自畫面左下方出現，並
    朝上開車號U4-6810之自小貨車走去，此時車號8331-GU之自
    小貨車已停妥於畫面右上方之路邊，該車駕駛並下車與該名
    身穿深色上衣、灰色長褲之男子交談，而車號 U4-6810之自
    小貨車則再度倒車朝畫面上方而去，並隨即消失於畫面。
    2 名身穿深色上衣、深色長褲之男子自該房屋內走出後並朝
    上開身穿深色上衣、灰色長褲之男子走去。畫面隨即結束。
    」，有原審100年1月31日之勘驗筆錄在卷足參（見原審卷第
    37、38頁），是以該錄影帶畫面僅顯示多名男子陸續進出畫
    面左方之房屋，其中身穿「大胖起重」字樣上衣之男子坐上
    堆高機之駕駛座，旋即倒車將該堆高機緊靠路邊停放在畫面
    右上方，整個過程未見任何搬運屋內機具之情形，被告辯稱
    上開機具遭討債公司的人搬走云云，並無任何積極證據以實
    其說，被告空言否認犯行，自無可採。
  (三)再者，上開機具果如被告所辯遭討債公司的人搬走，衡諸常
    情，被告就自己持有他人之物遭不詳之人強行搬走，理應立
    即報警處理，並通知告訴人，以利警方追查犯人查明真相，
    並保障告訴人權益，兼可釐清自身之責任，而被告卻未採取
    任何補救保全措施，其反應顯與常理有違，是被告上開所辯
    ，無非臨訟卸責之詞，委無可採。本案上開機具均係在被告
    管領下，嗣後無端流向不明，而被告對於上開機具之去向，
    亦未能為合理之說明，足以超越合理懷疑，認定上開機具係
    被告易持有為所有而侵占入己。
  (四)綜上所述，被告上開所辯無非事後飾卸之詞，均不足採信。
    本案事證明確，被告犯行洵堪認定，應依法論科。
三、核被告所為，係犯刑法第335 條第1 項之侵占罪。原審以被
    告罪證明確，而適用刑法第335 條第1 項、第41條第1 項前
    段，刑法施行法第1 條之1 ，並審酌被告品行、智識程度、
    生活狀況，犯罪之動機、目的、手段方式、告訴人所受損害
    程度，及被告犯後仍飾詞否認犯行，復未能與告訴人達成和
    解，犯後態度難謂良好等一切情狀，量處有期徒刑五月，並
    諭知易科罰金折算標準。經核原判決上開認事用法，洵無違
    誤，量刑亦屬妥適。
四、被告上訴意旨略以：伊受告訴人之託保管機具並未收取保管
    費、租金，告訴人有浮報機具價格之嫌；證人傅煥南聲稱未
    拿到金錢，惟在討債公司載走機具後傅某即未再向被告討債
    ，其在原審證詞顯屬可疑；另被告任令名下房屋、車子並未
    脫產，而遭法院拍賣，實無侵占機具之必要；且告訴人要被
    告自己去告傅煥南之說法令人不齒云云。惟查：依證人傅煥
    南於偵查及原審審理之證詞及原審勘驗被告所提出之光碟錄
    影內容結果，均無法證明上開機具確係如被告所辯遭討債公
    司的人強行搬走，且被告對於上開機具之去向，歷經偵審均
    未能為合理之說明，足認上開機具遭被告侵占等情，已詳如
    前述。又被告既為告訴人保管機具，而該機具確處於被告之
    管領力範圍中，不論告訴人是否支付費用，被告自應負持有
    、保管之責，而不得以未收取費用為口實。至於被告辯稱傅
    煥南於本案發生後未再向被告討債，可見傅煥南在原審證稱
    雖委託他人向被告索討債務但未搬走上開機具乙節不實，惟
    傅煥南或因知被告已無資產索討無益，或因被告本案發生後
    為免橫生枝節，暫時按兵不動，其原因不一而足。抑且，傅
    煥南或其委託之討債公司究係因何原因未再向被告索取債務
    ，與被告是否成立侵占犯行並無關聯；甚且，若討債公司確
    係因搬走上開機具抵償被告所積欠之債務而未再向被告討取
    債務，則該機具既非被告所有，被告對該機具本無處分權利
    ，其任由討債公司搬走上開機具以清償自己之債務在先，未
    採取任何補救措施在後，可見其有以告訴人之機具抵償個人
    債務之不法犯意與行為，仍無解其侵占之犯行。至於再被告
    既自稱其房屋、車子均遭法院拍賣，無侵占必要云云，實無
    解於被告有侵占告訴人機具之動機。另告訴人是否浮報機具
    價格，此為被告與告訴人就民事損害賠償金額認定之範疇，
    與被告侵占告訴人上開機具成立侵占犯行無涉。告訴人對被
    告提出本件告訴本屬合法權利之行使，被告本末倒置怪罪告
    訴人正當權利之行使，亦無依據。被告上訴仍執上開情詞否
    認犯行，而指摘原判決不當，為無理由，應予駁回。
五、被告經合法傳喚無正當理由不到庭，爰不待其陳述，逕行判
    決之。
據上論斷，應依刑事訴訟法第368條、第371條，判決如主文。
本案經檢察官曾俊哲到庭執行職務。
中    華    民    國  100     年    12    月    6    日
              刑事第二十三庭  審判長法  官  童有德
                                    法  官  陳祐治
                                    法  官  林孟宜
以上正本證明與原本無異。
不得上訴。
                                    書記官  賴立旻
中    華    民    國   100    年    12    月    6     日
附錄：本案論罪科刑法條全文
中華民國刑法(94.02.02)第335條
（普通侵占罪）
意圖為自己或第三人不法之所有，而侵占自己持有他人之物者，
處 5 年以下有期徒刑、拘役或科或併科 1 千元以下罰金。
前項之未遂犯罰之。